臺灣板橋地方法院刑事判決　　　　　　　 96年度易字第959號
聲　請　人　臺灣板橋地方法院檢察署檢察官
被　　　告　乙○○
上列被告因詐欺案件，經檢察官聲請簡易判決處刑（九十五年度
偵字第二二三七三號），本院認不宜適用簡易程序（九十六年度
簡字第一０四五號），改適用通常程序判決如下：
    主  文
乙○○無罪。
    理  由
一、公訴意旨略以：被告乙○○顯得預見詐騙集團收購存摺、提
    款卡等之目的係為供詐欺犯罪之用，竟不顧他人所可能遭受
    之危險，容任姓名年籍不詳之人藉以遂行犯罪，而基於幫助
    他人詐欺之不確定故意，於民國八十八年一月六日，在中華
    郵政股份有限公司（下稱中華郵政），開立帳號00000
    000000000號之帳戶，嗣於不詳時地，將上開中華
    郵政帳戶之存摺簿、印章及提款卡等物，以不詳代價提供予
    真實姓名年籍不詳之成年男子使用，以此方式幫助該人所組
    成之詐欺集團取得渠等因詐欺犯罪所得之財物。而該詐欺集
    團取得乙○○之前開帳戶後，即向庚○○、甲○○、己○○
    、壬○○、癸○○、子○○、丙○○、丑○○、丁○○○、
    辛○○、戊○○、葉雲助等人佯稱中獎，惟須參加為會員，
    匯入相當款項始得領取獎金，致渠等因而陷於錯誤，將現金
    匯入詐欺集團指定之帳戶內，賴威良、黃柏彰、林志峰（另
    經臺灣臺中地方法院檢察署檢察官起訴）旋自九十四年三月
    間起，由「阿忠」提供行動電話為聯絡工具，陸續依指示持
    上開人頭帳戶之存摺及金融卡至臺中縣、市各金融機構或自
    動櫃員機提領詐騙所得，再交付「阿忠」收受牟利，並取得
    所提領金額百分之一之代價。嗣於九十四年六月二日十時三
    十分許，賴威良以其妻所有車牌號碼四二三九－KZ自小客車
    載同黃柏彰及林志峰齊至臺中縣清水鎮○○路與鎮南街口，
    由林志峰下車前往設於清水鎮○○路二四一號前之華南銀行
    自動櫃員機提領贓款五萬元後，為警查獲，並在賴威良所駕
    車內扣得乙○○之上開帳戶存摺簿、印章及金融卡等物，因
    認被告涉犯刑法第三十條第一項、第三百三十九條第一項之
    幫助詐欺取財罪嫌。
二、按犯罪事實應依證據認定之，無證據不得認定犯罪事實，又
    不能證明被告犯罪或其行為不罰者，應諭知無罪之判決，刑
    事訴訟法第一百五十四條第二項、第三百零一條第一項分別
    定有明文。次按認定不利於被告之事實，須依積極證據，茍
    積極之證據本身存有瑕疵而不足為不利於被告事實之認定，
    即應為有利於被告之認定，更不必有何有利之證據，而此用
    以證明犯罪事實之證據，猶須於通常一般人均不至於有所懷
    疑，堪予確信其已臻真實者，始得據以為有罪之認定，倘其
    證明尚未達到此一程度，而有合理性之懷疑存在，致使無從
    為有罪之確信時，即應為無罪之判決，此有最高法院八十二
    年度臺上字第一六三號判決、七十六年度臺上字第四九八六
    號、三十年度上字第八一六號等判例意旨可資參照。又刑法
    上詐欺罪之成立，要以加害者有不法取得財物之意思而實施
    詐欺行為，被害者因此行為，致表意有所錯誤而為財產上處
    分受有損害，且加害者所用行為，堪認為詐術者，始足當之
    ，亦據最高法院十九年度上字第一六九九號、四十六年度臺
    上字第二六０號等判例闡釋甚明。末按我國對於幫助犯之處
    罰係建立在共犯從屬性之理論，是幫助者著手於幫助行為，
    仍尚未使該行為具備可罰性而應開始發動刑罰權，必於正犯
    即被幫助者開始著手實行犯罪行為之時，幫助者始獲得附麗
    之依據而具備可罰性，合先陳明。
三、公訴人認被告涉有前揭詐欺罪嫌，無非係以被告在中華郵政
    之客戶歷史交易清單、中國信託商業銀行（以下稱中國信託
    銀行）之歷史交易查詢報表、中央健康保險臺北分局（以下
    稱中央健康局）之函文內容及在另案詐欺嫌犯賴威良車內扣
    得被告之中華郵政存摺、印章及金融卡，為其論據。訊據被
    告堅詞否認有何詐欺犯行，辯稱：伊於九十四年六月間，在
    高雄遺失扣案之中華郵政之存摺、印章及金融卡，連同健保
    卡、中國信託銀行的帳戶、提款卡、印章一併遺失等語。
四、經查，(一)核閱被告於所開立之上開中華郵政帳戶自八十七年
    十二月二十一日至九十四年八月十三日之歷史交易清單，其
    中均固定提存款，另自八十八年九月十日始以該帳戶轉支付
    南山人壽保險公司之保險費，至九十二年九月二十五日停足
    以該帳戶轉帳支付保費。在此之前，並無異常提領之情形。
    本案之關鍵在於被告在九十四年五月二十六日申辦語音系統
    之後，是否有異常提領之情形。經查核，被告於九十四年五
    月二十六日申辦語音系統，申辦語音系統後同日僅無摺存款
    一千元，嗣後跨行提領一千元，嗣再於九十四年六月一日無
    摺存款一千元，嗣後轉存簿，並無異常提領。而另案詐欺嫌
    犯賴威良在九十四年六月二日即為警查獲，並在賴威良所駕
    車內扣得乙○○之上開帳戶存摺簿、印章及金融卡，有中華
    郵政客戶歷史交易清單（見臺灣板橋地方法院檢察署九十五
    年度偵字第二二三七三號卷第三十四頁至第四十八頁）、台
    中縣警察局清水分局扣押筆錄（見臺灣臺中地方法院檢察署
    九十四年度偵字第九三六二號卷第四十一頁至六十七頁）在
    卷可參，公訴人並未提出詐騙集團有以該帳戶供作詐欺等犯
    罪用途之積極證據，被告僅係單純交付存摺、印章、提款卡
    予他人，應可確認。(二)又查，公訴人所指之被害人庚○○、
    甲○○、己○○、壬○○、癸○○、子○○、丙○○、丑○
    ○、丁○○○、辛○○、戊○○、葉雲助等人，所匯入詐欺
    集團所指定之帳戶中，經查均非被告之帳戶，尚難僅憑在詐
    欺集團成員之小客車中，扣得乙○○之中華郵政帳戶存摺簿
    、印章及金融卡，遽認被告有幫助詐欺之犯行。(三)末查，因
    本院亦認被告係將其中華郵政存摺、印章、提款卡交付予他
    人，故被告所辯，其健保卡、中國信託銀行之存摺、印章、
    提款卡併同遺失乙節，被告所供真實與否，即與本案無涉。
五、綜上所陳，並無積極證據證明詐騙集團有以被告之中華郵政
    帳戶供作犯罪之用途，而被告單純交付存摺、印章、提款卡
    之行為，現行法亦無處罰之明文，公訴人所舉事證，尚有合
　　理性之懷疑，無以確信被告行為該當於幫助詐欺罪之構成要
  　件，揆諸首開法條規定及說明，本案核屬不能證明被告犯罪
    ，爰為無罪之諭知，以昭審慎。
據上論斷，應依刑事訴訟法第四百五十二條、第三百零一條第一
項，判決如主文。
本案經檢察官黃仙宜到庭執行職務。
中　　華　　民　　國　　96　　年　　6　　月　　29　　日
                  刑事第九庭審判長法　官  潘  翠  雪
                                  法　官　王  士  珮
                                  法　官　絲  鈺  雲
上列正本證明與原本無異。
如不服本判決，應於送達後十日內向本院提出上訴狀
                                  書記官  江  文  彬
中　　華　　民　　國　　96　　年　　6　　月　　29　　日
